【裁判字號】    92,重訴,14
【裁判日期】    920918
【裁判案由】    毒品危害防制條例等
【裁判全文】
臺灣板橋地方法院刑事判決                          九十二年度重訴字第一四號
    公  訴  人  臺灣板橋地方法院檢察署檢察官
    被      告  甲○○
    被      告  乙○○
    選任辯護人  梁裕勝
    被      告  丙○○
    選任辯護人  李後政
右列被告等因違反毒品危害防制條例等案件，經檢察官提起公訴（九十二年度偵字第
六一八九號）及移
），本院判決如左：
    主  文
甲○○、乙○○、丙○○共同運輸第一級毒品，各處無期徒刑，均褫奪公權終身。扣
案之海洛因壹萬零陸佰捌拾點壹捌公克，包裝重伍佰零點肆公克，純度百分之七
十七，純質淨重捌仟貳佰貳拾陸點零伍公克，沒收銷燬之。扣案之塑膠盒伍拾柒盒、
諾基亞牌手機貳支（分別為序號0000000000、門號0000000000
號）、摩托羅拉牌行動電話壹支（門號0000000000）、諾基亞手機壹支（
門號0000000000）均沒收。扣案之新台幣陸萬貳仟元沒收，全部或一部不
能沒收時，以其財產抵償之。
    事  實
一、甲○○於民國八十三年間因違反懲治走私條例案件，經本院以八十三年度易字第
    六○一八號判決判處有期徒刑六月，經臺灣高等法院以八十三年度上易字第七○○四號判決撤銷原判，判處有期徒刑六月確定，於八十四年四月二十八日易科罰
    金執行完畢（本件不構成累犯）。甲○○、乙○○、丙○○三人均明知海洛因係
    毒品危害防制條例第二條第二項第一款所稱之第一級毒品，並屬懲治走私條例「
    公告管制物品項目及其數額」甲類第四款規定公告管制進出口之物品，不得私運
    進口，亦不得運輸、持有。真實姓名年籍不詳綽號「小林」及「劉董」之成年男
    子與甲○○、乙○○、丙○○，共同基於運輸第一級毒品海洛因及私運管制進出
    口物品之第一級毒品海洛因入境之犯意聯絡，由前揭綽號「小林」之成年男子負
    責與甲○○聯絡運輸毒品事宜，復由前揭綽號「劉董」之成年男子與乙○○、丙○○聯繫運送第一級毒品海洛因之事宜。再推由綽號「小林」之成年男子於九十
    二年三月初某日，提供藏有第一級毒品海洛因之蟹黃，由甲○○在大陸地區將藏
    有第一級毒品海洛因之蟹黃，交予不知情之真實姓名年籍不詳之報關行從業人員
    ，以一公斤新台幣（下同）三百元之代價連運費、關稅、報關費，委託該報關行
    之從業人員直接將上開蟹黃運來臺灣，並直接將上開蟹黃運至位於臺北縣新莊市
    ○○○路「新順記冷凍製冰廠」等候甲○○取貨。另乙○○亦於九十二年三月十
    四日二十三時許，接獲前揭綽號「劉董」之成年男子之指示，應立即更換手機號
    碼及租車，並於同年三月十七日十六時許，前往坐落臺北縣新莊市○○路二號「
    船老大餐廳」接運第一級毒品海洛因，再遵從指示送至指定之處所，而乙○○變
    更手機門號為0000000000號後，立即回報綽號「劉董」之成年男子，
    綽號「劉董」之男子即以撥打乙○○所有之摩托羅拉牌手機（門號000000
    0000號）之方式聯繫運輸毒品一事。乙○○於同年三月十五日通知與之有犯
    意聯絡之丙○○參與運輸毒品事宜，並以撥打丙○○所有之諾基亞牌手機（門號
    0000000000）作為聯絡工具，由丙○○先駕駛其所有車號三二八─Ｌ
    Ｅ號之營業小客車，搭載乙○○前往上開「船老大餐廳」勘查地形及路線，於同
    日再由丙○○駕駛前揭營業用小客車，載同乙○○至臺北市○○路二二一號「士
    豪小客車租賃有限公司」，由丙○○出名承租車號ＤＯ─○○一九號廂型車，停
    放於臺北市○○路某處之收費停車格內，以備做為同年三月十七日運輸第一級毒
    品所用之交通工具，同年三月十七日十三時許，乙○○接獲前揭綽號「劉董」之
    成年男子指示前往上開「船老大餐廳」接貨以後，丙○○即駕駛前揭營業用小客
    車，載送乙○○前往，途中，前揭綽號「劉董」之成年男子又以電話指示乙○○
    先至臺北市○○○路○段「惠陽超商」前與一真實姓名年籍不詳之成年男子接應
    並拿取二十萬元，再將收取之二十萬元轉交予於上開「船老大餐廳」停車場內接
    應之人士，乙○○乃搭乘丙○○駕駛之前揭營業用小客車，前往上開「惠陽超商
    」前向真實姓名年籍不詳之成年男子收取二十萬元，再由丙○○將乙○○載至臺
    北市○○路前揭廂型車停放處，改由丙○○駕駛前揭營業用小客車在前方帶路，
    乙○○將二十萬元置於前揭廂型車前座之抽屜內，駕駛前揭廂型車尾隨於後，一
    同前往上開「船老大餐廳」外停車場，到達上開「船老大餐廳」外停車場後，乙○○即於前揭廂型車啟動之狀態中，將前揭廂型車及二十萬元一併交予於同年三
    月十七日接獲前揭綽號「小林」之成年男子之指示前來之甲○○，而乙○○及丙○○則於上開「船老大餐廳」停車場內等候甲○○折返，以待從甲○○處取得毒
    品後再依「劉董」之指示將毒品送到指定地點。而甲○○以其所有之諾基亞牌行
    動電話（甲○○以門號0000000000號之手機撥打電話給綽號「小林」
    之男子，「小林」則係係撥打甲○○所有之序號為00000000000之手
    機聯絡）二支與前揭綽號「小林」之成年男子聯繫運輸毒品細節，甲○○於九十
    二年三月十七日入境台灣之後，立即與綽號「小林」之男子聯繫，並前往「船老
    大餐廳」與乙○○、丙○○會面，並自乙○○處取得前揭廂型車後，隨即駕車前
    往前揭冷凍製冰廠等候，自不知情之報關行司機潘春茂處取得蟹黃二十箱，而取
    出其中夾藏有第一級毒品海洛因之上有Ｃ１註記之蟹黃二箱，放置於前揭箱型車
    之內。將其餘並無藏有毒品之註記Ｃ２之蟹黃十八箱寄放於「新順記冷凍製冰廠
    」。旋即駕駛前揭廂型車，將第一級毒品海洛因運輸至上開「船老大餐廳」停車
    場內，連同前揭廂型車一併交還予在上開「船老大餐廳」停車場等候之乙○○、
    丙○○。嗣於同年三月十七日十七時二十分許，甲○○駕駛前揭廂型車，先至上
    開「船老大餐廳」門口，讓其於駛出前揭冷凍製冰廠門口時搭載之陳德生（另行
    偵結）下車，再將第一級毒品海洛因運輸至上開「船老大餐廳」停車場，擬將前
    揭廂型車，交予乙○○之際，為現場埋伏之調查局人員當場查獲，並於前揭廂型
    車置放之二箱蟹黃內之三十一個分裝盒中起獲第一級毒品海洛因三十塊及散塊十
    三小包（合計淨重一萬零六百八十三點一八公克，包裝重五百零三點四十公克，
    純度百分之七十七，純質淨重八千二百二十六點零五公克）、包裝蟹黃夾藏海洛
    因之塑膠盒五十七盒、甲○○所有之行動電話二支、乙○○及丙○○所有之手機
    各一支、進出貨單資料一冊、現金六萬二千元，又至上開「船老大餐廳」內，查
    獲搭乘前揭廂型車前往「船老大餐廳」之陳德生。
二、案經法務部調查局高雄市調查處移送臺灣板橋地方法院檢察署檢察官偵查起訴及
    臺灣高雄地方法院檢察署檢察官移送併辦。
    理  由
一、訊據被告甲○○坦承於右揭時地委託大陸地區之報關行從業人員將蟹黃運至「新
    順記冷凍製冰廠」，並依前揭綽號「小林」之成年男子之指示，到臺北縣新莊市
    船老大餐廳停車場，接收被告乙○○、丙○○交付之廂型車及二十萬元，並再至
    「新順記冷凍製冰廠」，將報關行送來之蟹黃二十箱中，有標記Ｃ１二箱，載運
    回至上開「船老大餐廳」停車場內，交予乙○○、丙○○等情；被告乙○○供承
    受前揭綽號「劉董」之成年男子之指示先於九十二年三月十五日至上開「船老大
    餐廳」勘查地形，並租用前揭廂型車，停放在臺北市○○路之收費停車場，於同
    年月三月十七日接獲綽號「劉董」之男子之電話聯繫後，與被告丙○○至上開「
    惠陽超商」收取二十萬元，之後再前往臺北市○○路取車，嗣後前往「船老大餐
    廳」，將前揭廂型車連同二十萬元交付與被告甲○○，並於「船老大餐廳」停車
    場內等待甲○○折返等情；被告丙○○供認於九十二年三月十五日駕駛伊所有之
    營業用小客車，陪同被告乙○○至臺北縣新莊市「船老大餐廳」勘查地形，並以
    伊之名義租用前揭廂型車供乙○○使用，同年月十七日亦載送被告乙○○至惠陽
    超市取款及至臺北市○○路停車場取箱型車，並引導被告乙○○再度前往「船老
    大餐廳」，並陪同被告乙○○於停車場等候等情，惟均矢口否認有上開犯行，被
    告甲○○辯稱：伊僅係依綽號「小林」之成年男子委託，進口二十箱蟹黃，而註
    記Ｃ１部分之蟹黃係「小林」說是別人要的貨，所以另行取走，伊於「新順記冷
    凍製冰廠」內，尚有取出蟹黃查看，裏面均係蟹黃，不知蟹黃內藏有海洛因，伊
    於調查局製作筆錄時，沒有承認知道蟹黃裡面藏有毒品，且該海洛因市價高達上
    億元，伊若確實運輸毒品，何以報酬只有區區六萬元云云。被告乙○○辯稱：綽
    號「劉董」之成年男子告知載送之物品，均係海鮮，惟不知海鮮內藏有海洛因；
    且伊未獲得高額報酬，如從事運輸毒品等高度風險行為，應有高額報酬，而伊未
    取得高額報酬，實無理由甘冒重罪之風險而運輸毒品；而甲○○自「新順記冷凍
    製冰廠」取出貨運至「船老大餐廳」欲準備交予伊之際，即被調查局查獲，且伊
    與綽號「小林」之男子、甲○○等人均不認識，伊未參與該階段之藏毒、運毒、
    取毒品之工作，而綽號「劉董」與「小林」之男子並非同一人，伊亦未共同策劃
    參與本件毒品進口臺灣之工作，是以伊尚未著手於接運毒品之行為，尚難構成運
    輸毒品罪云云；被告丙○○則以：伊與被告乙○○係多年好友，被告乙○○向伊
    包租計程車，又表示因駕駛執照過期而失效，無法租車，央請伊代為租車使用，
    而因被告乙○○不認識往「船老大餐廳」之路，所以由伊帶路，不知乙○○央請
    伊承租前揭廂型車之用途，而被逮捕之際，伊正於計程車內睡覺，而車子停放於
    船老大餐廳之停車場內，此有逮捕現場之蒐證錄影帶可以看出伊當初並沒有著鞋
    ，只穿白襪子，正在計程車內睡覺，如伊與被告乙○○有所行動，自無可能鬆懈
    而在計程車內睡覺；而調查局提供之監聽譯文內容不足以認定伊知悉蟹黃內藏有
    毒品，而共同參與運輸毒品云云。經查：
（一）法務部調查局人員於右揭時地在註記Ｃ１蟹黃二箱內內起獲之物品，經送法務
      部調查局鑑定結果，認均含第一級第六項毒品海洛因成分，合計淨重一萬零六
      百八十三點一八公克，包裝重五百零三點四公克，純度百分之七十七，純質淨
      重八千二百二十六點零五公克，有法務部調查局九十二年四月二十四日調科壹
      字第○六○○○七○四○號鑑定通知書一紙在卷可按（附於偵卷第一百五十七
      頁）。
（二）被告甲○○於右揭時地，由綽號「小林」之成年男子提供夾藏第一級毒品海洛
      因之蟹黃，再由被告甲○○在大陸地區交予不知情之真實姓名年籍不詳之報關
      行從業人員，指示該報關行之從業人員將上開蟹黃運至「新順記冷凍製冰廠」
      交由被告甲○○回臺點收，再被告乙○○於九十二年三月十七日依綽號「劉董
      」之男子之指示，將前揭承租廂型車開至上開「船老大餐廳」停車場交予被告
      甲○○使用，再由被告甲○○駕駛前揭廂型車至上開「新順記冷凍製冰廠」等
      候報關行將蟹黃送到，而報關行司機潘春茂將蟹黃二十箱運到上開製冰廠後，
      被告甲○○依綽號「小林」之成年男子之電話指示，於上開「新順記冷凍製冰
      廠」內取出有Ｃ１註記之蟹黃二箱，置於前揭廂型車內，其餘十八箱蟹黃則置
      放在製冰廠內，再將前揭廂型車駛回上開「船老大餐廳」，而嗣後返回至「船
      老大餐廳」時，遭調查局人員查獲該二箱註記Ｃ１之蟹黃內藏有第一級毒品海
      洛因，此為被告甲○○所供認，核與被告乙○○供述情節相符，並據證人丁○○即查獲本件之調查局承辦人員到庭證述綦詳，復有「新順記冷凍製冰廠」之
      監視錄影帶、調查局逮捕過程之錄影帶附卷且經本院勘驗屬實，上開事實應屬
      無訛。而被告甲○○辯稱伊不知道蟹黃內藏有第一級毒品海洛因云云，惟被告
      甲○○自承不認識與之接洽之被告乙○○、丙○○，卻以異於常情之方式取得
      前揭箱型車，並自該車內取得前揭綽號「小林」之成年男子交付之二十萬元，
      運輸蟹黃何須以如此複雜之方式，客觀上已足以使人懷疑其受指示運送之物品
      ，應係政府查緝甚嚴之違禁物品。且被告甲○○於法務部調查局初訊時供稱：
      「林先生有說其中三十一盒裡面不是蟹黃，我問他這三十一盒裡面到底什麼東
      西，他說你不要問，只問我要不要賺載運酬勞六萬多元，我雖然知道我所載運
      之貨物內不是什麼好東西」等語（請見偵卷第五頁第九行至第十行、本院六月
      二十六日訊問筆錄第十四頁），於偵查時供稱：「伊心裏知道不是什麼好東西
      ，不然酬勞不會這麼高」（請見偵卷第六十一頁背面第二行至第四行）等語，
      可見被告甲○○對於所運送之物品應係違禁物品，而上開違禁物品可以藏放於
      蟹黃之中，且以規模不大之塑膠盒包裝，應非槍枝之類之違禁物品，即有可能
      係毒品，是以被告甲○○對蟹黃內藏放毒品，應有認識。而綽號「小林」之成
      年男子交付之二十箱蟹黃，其中標註Ｃ１二箱、標註Ｃ２十八箱，而綽號「小
      林」之成年男子指示被告甲○○將註記Ｃ１二箱載到「船老大餐廳」，且至「
      船老大餐廳」亦沒有指示交給何人，僅說停在停車場即可，並指示運費已放在
      駕駛座隔壁抽屜內，亦沒有說要收取貨款等（請參見偵卷第六十一頁背面倒數
      第二行至六十二頁第十一行），是以「小林」交代被告甲○○運送蟹黃之過程
      ，疑點重重，如係單純載運海鮮，首應重視海鮮新鮮，何以不採用有冷藏設備
      之車子，而須先至「船老大餐廳」停車場自陌生人處取得箱型車及二十萬元，
      再到「新順記冷凍製冰廠」領取海鮮，而僅取其中有標註Ｃ１之二箱，且貨物
      交給何人、要不要收取價金「小林」均無指示，被告甲○○焉有可能不懷疑上
      開蟹黃內夾藏毒品。再查，報關行之司機將蟹黃箱送到「新順記冷凍製冰廠」
      內，將貨卸下後，被告甲○○僅取出夾藏有第一級毒品海洛因之蟹黃二箱即標
      註Ｃ１之二箱查驗，並未就標註Ｃ２十八箱之蟹黃中取出任何一盒檢視等情，
      已據本院當庭勘查「新順記冷凍製冰廠」之現場監視錄影帶確認無誤，此有本
      院當庭勘驗筆錄（請見本院九十二年六月二十六日訊問筆錄）及法務部監視錄
      影帶觀看說明一紙（偵卷第一百七十八頁）在卷足據，若被告甲○○意在檢查
      前揭綽號「小林」之成年男子指示其進口及運輸之物品，是否確屬蟹黃，焉有
      僅取出上有Ｃ１標記之二箱蟹黃進行查驗，而未再對其他十八箱蟹黃進行查驗
      之可能？至被告甲○○於「新順記冷凍製冰廠」內雖有取出蟹黃查看，然以綽
      號「小林」之成年男子指示被告甲○○運送之情節觀之，客觀上已足以使人懷
      疑所運送之物品並非合法之物，若被告甲○○自始即無代為運送違禁物品之意
      思，理應於綽號「小林」之成年男子提議之際，即堅決推辭，豈有於接獲綽號
      「小林」之成年男子之指示，自上開「船老大餐廳」停車場將前揭廂型車駛至
      上開「新順記冷凍製冰廠」，取出藏有第一級毒品海洛因之蟹黃二箱以後，始
      行查看、檢視之理？是被告甲○○查看之目的，應係確認所取出二箱蟹黃內藏
      放之物品是否易於為警發現或查獲，而非在於檢視所取出之蟹黃二箱內是否藏
      有毒品，以為是否受託運送之決定。被告甲○○於九十二年三月十七日甫返回
      臺灣，立即接受綽號「小林」之男子指示至「船老大餐廳」收受上揭箱型車及
      二十萬元，並立即至「新順記冷凍製冰廠」等候，而報關行司機一到，伊立即
      提領註記Ｃ１之二箱蟹黃，旋返回「船老大餐廳」交貨，二十萬元扣除運費等
      費用，剩餘之六萬二千元作為此次運送之報酬，被告甲○○倘係從事單純運送
      海鮮之合法工作，工作如此輕易，何以收取六萬二千元如此高額之報酬。又被
      告甲○○辯稱如係知情蟹黃內藏有價值上億元之毒品海洛因，其不會僅以六萬
      元之報酬而允諾運送毒品云云，然販售、運輸毒品有一龐大之組織體系，根據
      擔任工作之輕、重不同，獲取犯罪之利益亦不盡然相同，是被告甲○○以其利
      益僅為六萬元辯解其無犯罪之動機，殊無可信。復參以查獲之第一級毒品海洛
      因淨重一萬零六百八十三點一八公克，純度高達百分之七十七，毒品市場價格
      達數千萬至數億元之譜，有證人丁○○之證詞、報紙剪報為憑，綽號「小林」
      之男子豈可能隨移交由毫無關聯之人運輸，而遭私吞或出賣，被告甲○○空言
      否認知悉蟹黃內有毒品乙事，顯係飾卸之詞，無足採信。被告甲○○未經許可
      私運管制物品進口及運輸毒品之犯行洵堪認定。
（三）被告乙○○於調查局初訊時供承：「九十一年十月、十一月間，前往大陸珠海
      旅遊，返回國內期間，在澳門機場認識自稱『劉董』之男，表示願意高價委託
      代為將大陸海鮮轉交國內買主，因經濟拮据遂同意其請託，並將手機告訴『劉
      董』，返國後靜待『劉董』聯絡，期間『劉董』數次與我聯絡，表示一有工作
      就會通知我，並要求我換了三至四次手機號碼，一直到今年三月七日凌晨一時
      許，『劉董』主動以電話通知前往珠海，我於三月七日許搭機前往珠海與『劉
      董』見面，惟我並未與『劉董』見面，『劉董』僅透過我不認識的友人交付我
      人民幣二千元，並以電話聯絡我，要我回國後馬上更換手機號碼，並靜候通知
      代為前往臺北縣五工路及中山路口的『船老大海鮮餐廳』接應『劉董』手下，
      配合『劉董』手下前往取出自中國大陸進口來臺的海鮮（蟹殼黃），及聽候『
      劉董』通知載往轉交買主」等語（請見偵卷第八頁背面倒數第五行至第九頁第
      五行）；於偵查中供稱：綽號「劉董」之成年男子要伊於九十二年三月十七日
      下午二點多把車子從臺北市○○路開走，並先到臺北市○○○路○段拿二十萬
      元，並把錢放在車子裡面，再將車子開到「船老大餐廳」之停車場，會有人向
      伊揮手，伊即將車輛交予該人士，綽號「劉董」之成年男子並告知等該人士返
      回「船老大餐廳」伊載到物品以後，先至三重市繞行，再由等候其以電話聯絡
      等語（請參見偵卷第六十四頁至第六十五頁背面）；被告乙○○於本院審理時
      供稱：去年十月認識「劉董」，「劉董」介紹工作給伊，說一個月四到五萬元
      ，並要求伊去大陸二次認識朋友，但是二次都沒有認識到什麼朋友，去大陸的
      相關費用，「劉董」有支付給伊等語（請參見本院九十二年六月九日第八頁訊
      問筆錄第九行至第十七行）。然查被告乙○○復自承於九十一年十一月起至九
      十二年三月止，都沒有工作可作（請見前揭訊問筆錄第十頁第二、第三行）。
      是以綽號「劉董」之男子交代被告乙○○不斷更換手機號碼，可知前揭綽號「
      劉董」之成年男子自始即以刻意防範他人監聽、追蹤之方式與被告乙○○聯絡
      ，如係從事正當交易何須如此。且綽號「劉董」之男子既是要介紹運送海鮮工
      作與被告乙○○，何以要求被告乙○○前往大陸二次，且負擔被告乙○○之旅
  費，若被告乙○○僅係從事單純送貨、取貨之工作，無須特別專業知識或者特
      別訓練，根本無須前往大陸認識朋友，況被告乙○○自承到大陸並未結識朋友
      ，再以，如係單純運送海鮮，得以透過貨運物流業為之，既專業、方便又便宜
      ，何須特地委請被告乙○○運送海鮮，且「劉董」必須支付被告乙○○一個月
      四、五萬元之薪資，成本費用未免過高。而被告乙○○為「劉董」運送海鮮，
      分別於九十二年一月三十一日、同年三月七日前往大陸珠海，費時費力，花費
      不少費用，而同年月十四日返回臺灣後，於同年三月十五日花費不貲包攬被告
      丙○○之計程車前往「船老大餐廳」探查地形，並向「士豪小客車租賃有限公
      司」承租前揭箱型車，又於同年月十七日再度包租被告丙○○之計程車，先前
      往「惠陽超商」取款，再取前揭箱型車，復請被告丙○○再次引導至「船老大
      餐廳」，如此大費周章僅為運送海鮮，顯與常情相悖，而所有相關費用，包括
      被告乙○○二次出境費用、包租計程車、承租箱型車等費用，依被告乙○○所
      言均係由綽號「劉董」之成年男子支出，該男子支付龐大費用，僅為運送蟹黃
      二箱，令人匪夷所思，是該男子指示被告乙○○運送所謂之「海鮮」一事必定
      牟取暴利，否則豈會如此為之，被告乙○○為成年男子，智識及社會閱歷頗豐
      ，辯稱不知其工作係運輸毒品，孰人能信。又訊問承辦之調查局人員丁○○亦
      到庭證稱本件查獲毒品係從錄音帶監聽發現被告乙○○之電話通聯有異，有販
      毒之跡象，從被告乙○○自九十二年三月十四日回國之後，即開始進行二十四
      小時嚴密跟監，因而查獲本件運輸毒品犯行等語（詳見本院九十二年六月二十
      六日訊問筆錄第三頁倒數第二行至第四頁第六行），是以被告乙○○與綽號「
      劉董」之成年男子所代表之販毒集團成員早有聯繫，就辯稱不知曉蟹黃內藏有
      第一級毒品海洛因乙節，要無足信。再被告乙○○於九十二年三月十四日回國
      後，於同年月十五日前往「士豪小客車租賃公司」租車，之後先將車子停放在
      臺北市○○路旁之停車場，而綽號「劉董」之成年男子打電話問伊租車事宜，
      伊再將車號回報「劉董」，而九十二年三月十七日中午時分，上開綽號「劉董
      」之男子再以電話通知被告乙○○將承租之箱型車開往惠陽超商取二十萬元，
      並駕駛前開承租之箱型車，之後再至「船老大餐廳」將車子及二十萬元交給不
      認識之甲○○等情，亦據被告乙○○於調查局偵訊時供承不諱，亦核與調查局
      承辦人員丁○○證述情節相符，是綽號「劉董」之成年男子指示被告乙○○接
      送貨物，並未事先言明時間、地點，均係於途中以電話始告知被告乙○○應至
      何處取款且應送貨至何處，如此神秘又怪異之方式，被告乙○○豈會不知「劉
      董」指示運送之物品，確係政府查緝甚嚴之物品。又於九十二年三月十七日十
      五時許左右，被告乙○○與綽號「劉董」之男子電話聯繫，其中提到有「豬大
      腸」二十八盒、「鵝肝」三盒，有法務部調查局高雄市調查處九十二年五月一
      日高市緝字第○九二六八○三六七七○號函附之監聽譯文在卷可按（請見偵卷
      第二百四十六頁），總數洽好為三十一箱，與查扣之藏有海洛因之蟹黃三十一
      盒數目相符，而被告於調查局筆錄中供稱「劉董」要伊運輸海鮮，何以二人通
      話中談及載送之物為「豬大腸」、「鵝肝」等物，豈不互相矛盾，如此殊異之
      對談，被告乙○○卻於電話聯繫中應答如流，雙方就對談之術語早已有默契。
      又被告乙○○自承對於臺北縣新莊市路況不熟，不知曉「船老大餐廳」在何處
      ，綽號「劉董」年籍不詳之成年男子何需聘僱一位不熟視路況之人擔任運送司
      機，且被告乙○○尚需由被告丙○○駕駛計程車一路隨行，然而委託一般貨運
      公司或快遞亦可擔任送貨事宜，且後者花費之時間、費用等相關成本顯然較低
      ，綽號「劉董」年籍不詳之成年男子為何反其道而行，足見綽號「劉董」之男
      子交付被告乙○○運輸之物品，顯非通常貨物，必須由「劉董」等不法集團之
      信賴之成員參與，且本件查獲之第一級毒品海洛因多達約十一公斤之重，價值
      不菲，「劉董」等人亦會擔心遭警方查獲或他人私吞，是為降低查獲風險及以
      防止發生被吞貨之情形，應係由集團之成員執行該工作。甚者，綽號「劉董」
      年籍不詳之成年男子交付之二十萬元費用，不採取匯款方式或係在大陸直接交
      付被告乙○○，而要被告乙○○特地前往惠陽超商向不詳人士索取，如此迂迴
      方式，莫非係掩人耳目，躲避檢警之追蹤、跟監。復以，被告乙○○自承不孰
      識路況，包租被告丙○○之計程車隨行，然而被告丙○○業已於九十二年三月
      十五日陪同被告乙○○前往臺北縣新莊市勘查「船老大餐廳」之路況、地形，
      何以又於同年三月十七日再度隨同被告乙○○前往船老大餐廳，且二次前往的
      路線迥異，顯見被告乙○○係邀同有犯意聯絡之被告丙○○同行壯膽，並以不
      同行徑方式試圖干擾檢調人員之偵查工作，且由被告丙○○擔任警戒之工作。
      至於被告乙○○辯稱其不認識綽號「小林」之男子、甲○○等人，並未從事藏
      毒、運輸毒品，不應以運輸毒品罪相繩云云，然查，被告乙○○係受綽號「劉
      董」之男子之指示租用前揭箱型車，以供作運輸毒品之用，而綽號「劉董」與
      「小林」之成年男子縱非同一人，然彼此間必有犯意聯絡，否則何以被告乙○○、甲○○二人分別與「小林」、「劉董」聯繫，然於精確時間在指定之地點
      「船老大餐廳」會面，且被告甲○○知悉承租之箱型車車號，在「船老大餐廳
      」一見到被告乙○○即揮手為之，順利自被告乙○○處接手前揭箱型車及二十
      萬元，是以被告乙○○、甲○○同屬一犯罪集圖之成員，渠等間有犯意聯絡，
      縝密分工，為共同正犯，而被告乙○○亦自承知悉該等第一級毒品海洛因係從
      大陸運來，是以被告乙○○共同私運管制物品入境及運輸第一級毒品海洛因之
      犯行，堪予認定。
（四）被告丙○○與被告乙○○原即認識，且有數年之交情，業據被告丙○○、乙○○於法務部調查局偵訊時供承在卷，而被告丙○○於九十二年三月十五日即已
      駕駛駕駛其所有車號三二八─ＬＥ號之營業小客車，搭載被告乙○○前往上開
      「船老大餐廳」勘查地形及路線，再於同日由被告丙○○駕駛前揭營業用小客
      車，載同被告乙○○至上開「士豪小客車租賃有限公司」，由被告丙○○擔任
      承租人，向該公司承租前揭廂型車，嗣於同年三月十七日十三時許，被告丙○○又載送乙○○依綽號「劉董」之成年男子之電話指示先至上開「惠陽超商」
      向真實姓名年籍不詳之成年男子收取二十萬元，再載至臺北市○○路前揭廂型
      車停放處，改由被告丙○○駕駛前揭營業用小客車，在前方帶路，被告乙○○
      駕駛前揭廂型車尾隨於後，一同前往上開「船老大餐廳」外停車場，復據被告
      乙○○、丙○○於法務部調查局初訊時供承不諱，則以被告丙○○與被告乙○○之交情及被告乙○○所從事之詭異行為觀之，被告丙○○焉有從未探究被告
      乙○○從事如何行為之理？參以經法務部調查局向臺灣高雄地方法院檢察署檢
      察官聲請對於被告乙○○及丙○○所使用之手機核發監聽票上線監聽結果，發
      現被告乙○○於九十二年三月七日出境前往大陸即要求被告丙○○載伊前往機
      場，同年三月十一日被告乙○○在大陸深圳之際，亦撥打手機與被告丙○○，
      二人對話談論被告丙○○亟需用錢，而被告乙○○回國之後，於星期五至星期
      日（即九十二年三月十四日至十六日）安排二人一同行動等事，此有法務部調
      查局高雄市調查處九十二年五月一日高市緝字第○九二六八○三六七七○號函
      所附之通訊監察譯文表一份附卷為證，此與被告乙○○嗣後依照綽號「劉董」
      之成年男子之指示運送毒品之時間相當接近，足證被告乙○○與被告丙○○就
      運輸毒品一事，早有事先謀議。矧被告乙○○自承經濟拮据，故受綽號「劉董
      」之成年男子之委託高價運送海鮮，且其於九十二年一月至三月間並無工作，
      被告丙○○為其好友，焉會不知悉被告乙○○之經濟狀況，何以被告乙○○為
      運送海鮮需前往大陸二次，且前往機場均需計程車代步，又倘非重要事情，何
      以被告乙○○特地從大陸深圳撥打被告丙○○之手機聯絡事宜，足資證明被告
      丙○○與被告乙○○就本件運送毒品一事，亦早有溝通聯繫。再則，被告乙○○於九十二年三月十七日下午四時許在「船老大餐廳」停車場內等候被告甲○○折返時，尚有撥打電話予被告丙○○，被告丙○○並稱「我在這裡等到你娘
      的煩惱得要死」，被告乙○○並向被告丙○○陳稱「我不知要等多久，要不你
      開進來」，而被告丙○○並向被告乙○○詢問「開進去可好」，有法務部調查
      局高雄市調查處前揭函所附之通訊監察譯文表一份在卷足據，益徵被告丙○○
      自始即知被告乙○○係於上開「船老大餐廳」停車場內，等待他人駕駛前揭自
      用小客車折返，且知被告乙○○於上開「船老大餐廳」停車場內等候，尚有風
      險，否則，豈有於被告乙○○要求其進入停車場時，仍有所猶豫之可能。末者
      ，本件查獲之第一級毒品海洛因，市價高達數千萬元甚至上億元之譜，而毒品
      之所有人莫不指派信任之人員從事運送或交易行為，以防止上開違禁物品為他
      人所得，並減少查獲之風險。且被告丙○○從九十二年三月十五日即陪同被告
      乙○○前往勘查「船老大餐廳」之地形，並以自身名義承租上揭箱型車，再於
      同年月十七日載送被告乙○○領取二十萬元現金、取車，復引導被告乙○○二
      度前往「船老大餐廳」，而被告乙○○等待被告甲○○送貨之際，被告丙○○
      亦在「船老大餐廳」附近等待，足見被告丙○○對於被告乙○○就運輸毒品之
      工作全程參與，擔任警戒工作，欲使檢調人員之偵查工作更為複雜，倘若被告
      丙○○僅是因為被告乙○○不識路況，單純引導被告乙○○而已，何以全程陪
      同被告乙○○為上述行為，且於九十二年三月十五日已搭載被告乙○○勘查「
      船老大餐廳」地形，何以於二日後陪同被告乙○○再度前往「船老大餐廳」，
      是以被告丙○○辯稱係被告乙○○包租伊之計程車，依被告乙○○之指示開車
      ，不知悉被告甲○○運輸之物藏有毒品及未共同參與運輸毒品之相關工作之言
      ，均屬飾卸之詞，亦無足取。被告丙○○與被告乙○○等人有犯意聯絡、行為
      分擔，其共同私運管制物品進口及運輸第一級毒品海洛因之犯行，亦堪認定。
二、毒品之運輸，只要已有毒品之認識，不問出於為自己或他人而運送，亦不分由國
    外輸入國內，或國內輸出國外，即在國內二區域間具有輸出或輸入作用之運送者
    ，均屬之。按海洛因屬於毒品危害防制條例第二條第二項所列之第一級毒品；且
    經行政院公告為「甲類第四級之管制進出口物品」，另自大陸地區私運物品進入
    臺灣地區者，以私運物品進口論，懲治走私條例第十二條亦有明文。又按被告甲○○、乙○○、丙○○等二人以上之行為人共同基於將第一級毒品海洛因自大陸
    運至臺灣境內及運輸毒品之故意，彼此聯絡謀議計劃，由被告甲○○委託不知情
    之報關行運送毒品至臺灣境內，並負責與之聯絡，並由被告乙○○、丙○○承租
    前揭箱型車供作運輸毒品之用等行為分擔，為共同正犯之關係，是以被告乙○○
    、丙○○雖未分擔該毒品自大陸私運至臺灣等工作，但仍有犯意聯絡，是以就私
    運管制物品罪部份，亦應論處，公訴人認為被告乙○○、丙○○未涉及該部份犯
    罪，應有誤會。核被告甲○○、乙○○、丙○○未經許可，擅自將行政院公告管
    制之第一級毒品海洛因自大陸運進我國國境，係犯毒品危害防制條例第四條第一
    項之運輸第一級毒品罪及懲治走私條例第二條第一項之私運管制物品進口罪。被
    告甲○○、乙○○、丙○○所犯之毒品危害防制條例第四條第一項之運輸第一級
    毒品罪及懲治走私條例第二條第一項之私運管制物品進口罪間，乃係以一行為而
    同時觸犯之，為想像競合犯，依刑法第五十五條之規定，從一重依運輸第一級毒
    品罪處斷。渠等共同非法持有第一級毒品海洛因之低度行為為運輸毒品之高度行
    為吸收，不另論罪。前揭綽號「劉董」、「小林」之成年男子與被告甲○○、乙○○、丙○○就運輸毒品及私運管制物品入境臺灣一事間，有犯意聯絡及行為分
    擔，應依共同正犯論處。移送併辦部份（臺灣高雄地方法院檢察署九十二年度偵
    字第一二六八八號），與本件臺灣板橋地方法院檢察署九十二年度偵字第六一八
    九號為事實上一罪之同一案件，已據該署偵查起訴，附此敘明。原審酌被告等人
    為謀私利，竟私運毒品來台，數量龐大，如流入市面，將加速毒品之氾濫對我國
    社會之安寧秩序及國人之健康產生危害甚鉅，被告等猶卸責飾卸，無絲毫悔意等
    一切情狀，分別量處如主文所示之刑。並依刑法第三十七條第一項規定均宣告褫
    奪公權終身。
三、扣案之海洛因三十塊及散塊十三小包（合計淨重一萬零六百八十三點一八公克，
    包裝重五百零三點四十公克，純度百分之七十七，純質淨重八千二百二十六點零
    五公克），係查獲之第一級毒品，不問屬於犯人與否，應依毒品危害防制條例第
    十八條第一項前段之規定，宣告沒收銷燬之。又被告甲○○運輸毒品所得之報酬
    六萬二千元，依同條例第十九條第一項規定沒收，全部或一部不能沒收時，以其
    財產抵償之。另塑膠盒五十七盒為共犯「小林」所有，用以包裝蟹黃並藏放第一
    級毒品海洛因以遂行運輸毒品所用之物；被告甲○○所有之紅色諾基亞牌手機（
    序號為00000000000）、諾基亞牌銀色手機（0000000000
    號），係被告甲○○與綽號「小林」之成年男子聯繫運輸毒品之工具；被告乙○○所有摩托羅拉牌手機（門號0000000000號）、被告丙○○所有之諾
    基亞牌手機（門號0000000000）各一支，分別為被告乙○○、丙○○
    所有，聯絡運輸毒品事宜之工具；是以上開塑膠盒、手機均為共犯所有，供犯罪
    所用之物，均應依刑法第三十八條第一項第二款之規定，宣告沒收之。被告甲○○所有進出貨單資料一本，與本件犯罪無涉，不予宣告沒收，附此敘明。
四、被告甲○○冒用其堂兄江金田之名義承租「新順記冷凍製冰廠」冷凍櫃，並於九
    十一年十二月十八日、十九日、九十二年二月十四日、二月十九日、三月六日、
    三月七日、三月十三日利用不知情之「新順記冷凍製冰廠」職員填載以江金田名
    義之進、出貨單等資料，並於九十二年三月十七日將並未藏有毒品註記Ｃ２之蟹
    黃十八箱寄放於冷凍櫃，並冒用江金田之名義於「新順記冷凍製冰廠」之進貨單
    填載進貨蟹黃十八件，偽造江金田之署押一枚，用以表示江金田將十八箱蟹黃寄
    放於冷凍櫃，偽造私文書，並持交「新順記冷凍製冰廠」之職員收執而行使之，
    足生損害於江金田、「新順記冷凍製冰廠」，是被告甲○○另涉有刑法第二百十
    六條、第二百十條行使偽造私文書之罪嫌。然被告甲○○上開冒用江金田名義偽
    造私文書之行為，未據公訴人提起公訴，且被告甲○○否認知悉綽號「小林」之
    男子交付運送之蟹黃藏有第一級毒品，並否認租用上開「新順記冷凍製冰廠」冷
    凍櫃之目的係為遂行運輸毒品之相關行為，經查被告甲○○於九十二年三月十七
    日在「新順記冷凍製冰廠」等候報關行將蟹黃送至，俟司機將蟹黃二十箱運至現
    場，被告甲○○立即將藏有第一級毒品海洛因之蟹黃二箱取出，而裝放於事先由
    被告乙○○等人準備之前述箱型車內，而將未藏有毒品之蟹黃十八箱留在「新順
    記冷凍製冰廠」內，旋離開現場而折返回「船老大餐廳」，足見被告甲○○承租
    該「新順記冷凍製冰廠」冷凍櫃確係為存放海鮮之用，且先前之出貨單、進貨單
    資料內容亦均為肉鯽、鴿子等貨物，是以被告甲○○涉嫌行使偽造私文書之行為
    與本件運輸毒品並無關聯性，此外並無證據證明被告甲○○冒用江金田名義承租
    冷凍櫃時，即是為遂行本件運輸毒品犯行，是該部分犯行與本案並無牽連犯關係
    ，應由公訴人另行偵辦，復此敘明。
據上論斷，應依刑事訴訟法第二百九十九條第一項，毒品危害防制條例第四條第一項
、第十八條第一項前段、第十九條第一項，懲治走私條例第二條第一項、第十二條，
刑法第十一條前段、第二十八條、第五十五條、第三十七條第一項、第三十八條第一
項第二款，判決如主文。
本案經檢察官許梨雯到庭執行職務
中      華      民      國      九十二      年    九    月    十八    日
                                  臺灣板橋地方法院刑事第五庭
                                          法  官 絲鈺雲
右正本證明與原本無異。
如不服本判決，應於判決送達後十日內，向本院提出上訴狀。
                                          書記官 許清秋
中      華      民      國      九十二      年    九    月   二十四   日
附錄本案論罪科刑法條全文
毒品危害防制條例第四條
製造、運輸、販賣第一級毒品者，處死刑或無期徒刑；處無期徒刑者，得
併科新台幣一千萬元以下罰金。
製造、運輸、販賣第二級毒品者，處無期徒刑或七年以上有期徒刑，得併
科新台幣七百萬元以下罰金。
製造、運輸、販賣第三級毒品者，處五年以上有期徒刑，得併科新台幣五
百萬元以下罰金。
製造、運輸、販賣專供製造或施用毒品之器具者，處一年以上七年以下有
期徒刑，得併科新台幣一百萬元以下罰金。
前四項之未遂犯罰之。
懲治走私條例第二條
私運管制物品進口、出口逾公告數額者，處七年以下有期徒刑，得併科新
臺幣三百萬元以下罰金。
以犯前項之罪為常業者，處三年以上十年以下有期徒刑，得併科新臺幣五
百萬元以下罰金。
第一項之未遂犯罰之。
第一項所稱管制物品及其數額，由行政院公告之。


司法院資訊處製作；財團法人民間司法改革基金會備份。
